臺灣高等法院高雄分院刑事判決　　 96年度上更(二)字第116號
上　訴　人
即　被　告　丁○○
　　　　　　　　　　（現在臺灣澎湖監獄執行中，寄押於台灣
指定辯護人　本院公設辯護人　李佩娟
上　訴　人
即　被　告　乙○○
選任辯護人　蔡淑媛律師
上列上訴人因違反毒品危害防制條例案件，不服臺灣高雄地方法
院93年度重訴字第24號中華民國94年12月30日第一審判決（起訴
案號：臺灣高雄地方法院檢察署91年度偵字第9917、22190 號，
92年度偵字第15892 號），提起上訴，經判決後，由最高法院第
2 次發回更審，本院判決如下：
    主  文
原判決關於丁○○販賣第一級毒品及乙○○販賣第二級毒品部分
均撤銷。
丁○○連續販賣第一級毒品，累犯，處有期徒刑拾肆年，褫奪公
權玖年；扣案之海洛因壹大包（淨重壹陸陸點玖貳公克，空包裝
重捌點零肆公克）、海洛因拾伍小包（合計淨重拾捌點壹公克
，包裝重肆點零陸公克）均沒收銷燬之，扣案之電子秤壹台、空
夾鏈袋柒佰貳拾伍只均沒收。
乙○○連續販賣第二級毒品，累犯，處有期徒刑拾年，褫奪公權
柒年；扣案之甲基安非他命貳拾壹包（總毛重伍玖柒點公克
，總淨重伍柒貳點陸柒公克，驗後總淨重伍柒貳點壹公克）沒
收銷燬之，扣案之電子磅秤壹台、空夾鏈袋貳大包均沒收。
    事  實
一、丁○○曾於民國（下同）86年間因麻醉藥品管理條例案件，
    經法院判處有期徒刑3 月確定，並於87年6 月23日執行完畢
    ，乙○○曾於86年間因偽造文書案件，經法院判處有期徒刑
    3 月確定，於87年1 月19日執行完畢。2 人仍不知悔改，而
    分別為下列販賣毒品之行為：
  (一)丁○○意圖販賣第一級毒品海洛因營利，而基於概括之犯意
    ，連續於91年2 月17日之前某日，在不詳處所，向不詳姓名
    之人販入海洛因（合計淨重18.31 公克，包裝重4.06公克）
    後，將之分裝為15小包，擬伺機販售牟利（尚未售出）；復
    於91年2 月17日某時，在高雄市○○區○○路上某處，向姓
    名年籍不詳綽號「成仔」之男子以新台幣（下同）40萬元之
    代價（先付新台幣 (下同)21 萬元尚欠19萬元），販入海洛
    因1 大包（淨重166.92公克，空包裝重8.04公克，純度48.
    95% ，純質淨重81 .71 公 克）後，擬伺機販售牟利（尚未
    售出）；嗣於同日21時許，攜帶上開販入之海洛因1 大包及
    其所有預備用以分裝毒品海洛因出售之空夾鏈帶175 只，連
    同上開15包海洛因中之6 小包（起訴書載為1 中包、5 小包
    ），駕駛車牌號碼ＺＩ─241 號營業小客車，行經高雄市○○區○○路與義仁街口時，為警攔檢，丁○○因另案通緝中
    且身攜大量毒品，為恐遭逮捕乃駕車加速逃逸，旋棄車後撥
    打電話聯絡其友人乙○○，由不知丁○○攜有大量毒品之乙○○駕駛車牌號碼ＶＲ─7863號自用小客車前往高雄縣大寮
    鄉○○○路萬客隆賣場附近搭載丁○○返回其位在高雄縣鳳
    山市○○街99巷12號住處，而於同日21時30分許，在該處大
    樓地下室停車場處為警查獲，並搜索該自用小客車而查扣得
    上開第一級毒品海洛因及夾鏈袋後，經丁○○同意，再進入
    其上開住處內搜索，進而查獲扣得丁○○所有用以秤重分裝
    海洛因之電子秤1 台、預備用以分裝海洛因出售之空夾鏈袋
    550 只，及丁○○上開15小包海洛因中之9 小包。
  (二)乙○○意圖營利，而基於販賣第二級毒品甲基安非他命之概
    括犯意，自91年8 月間某日起至同年9 月30日止，在高雄市
    前鎮區○○○路邊，連續向甲○○（綽號魯蛋）販入甲基安
    非他命3 次，每次數量0.5 公斤，價格22萬元，擬伺機販售
    （並無證據證明其已售出）牟利。嗣於91年10月3 日17時許
    ，在台南市○區○○路291 巷32弄內「長青俱樂部」前，為
    警查獲其攜帶於身上欲伺機賣出之甲基安非他命1 包，復經
    其同意前往其上開住處搜索，而查獲扣得上開販入欲俟機賣
    出之甲基安非他命20包（與上開在長青俱樂部前扣得之甲基
    安非他命1 包合計21包，總毛重597.33公克，總淨重572.67
    公克，驗後總淨重572.31公克），及其所有用以秤重分裝甲
    基安非他命之電子磅秤1 台，預備用以分裝甲基安非他命販
    賣之空夾鏈袋2 大包，及供己施用之海洛因3 小包（已經另
    案諭知沒收銷燬）；乙○○於被查獲後雖曾供出其甲基安非
    他命係向甲○○所購得，並提供甲○○之聯絡電話而查獲甲○○，但嗣於該案檢察官偵查中改稱並未向甲○○購買，致
    甲○○因查無販賣證據，經臺灣高雄地方法院檢察署檢察官
    以92年度偵緝字第1929號、93年度偵字第2373號予以不起訴
    處分確定在案，致未供出毒品來源，亦未因而破獲。
二、案經高雄市政府警察局三民第二分局移送台灣屏東地方法院
    檢察署檢察官呈請台灣高等法院高雄分院檢察署檢察官令轉
    及台南市政府警察局第二分局移送台灣高雄地方法院檢察署
    檢察官偵查起訴。
    理  由
壹、程序部分：
一、經查被告丁○○基於概括犯意自90年8 月間某日起，迄91年
    2 月17日止，連續在高雄縣鳳山市○○街99巷12號8 樓住處
    ，施用第一級毒品海洛因多次，嗣經警於91年2 月17日22時
    許，在高雄縣鳳山市○○街99巷6 號地下室停車場當場查獲
    ，並扣得第一級毒品海洛因1 大包、1 中包、5 小包，空夾
    鍵袋175 只，再帶同丁○○至上開住處，查扣第一級毒品9
    小包（所查獲之海洛因淨重166.92公克，包裝重8.04公克；
    海洛因淨重18.31 公克，包裝重4.06公克）及空夾鏈袋550
    只等物等犯行，業經臺灣高雄地方法院以91年度訴字第1856
    號判決確定。該判決理由內並說明丁○○有於上開時間、住
    處施用第一級毒品海洛因所憑之證據及理由，並認丁○○持
    有上開第一級毒品之低度行為，均為施用之高度行為所吸收
    ，不另論罪，因而就此部分論處丁○○連續施用第一級毒品
    （累犯）罪刑，並對上開扣案之第一級毒品海洛因等物分別
    諭知沒收銷燬及沒收，有上開確定之判決書可稽（見本院上
    訴卷第117 、118 頁）；又依已確定之同法院92年度訴字第
    1648號判決中關於乙○○施用第二級毒品部分，係認定乙○○基於施用第二級毒品安非他命之概括犯意，自91年2 月16
    日23時許起，至91年10月3 日止，連續在高雄縣鳳山市○○
    街99巷12號8 樓等處施用第二級毒品安非他命，嗣為警分別
    於91年2 月17日，查扣安非他命1 小包（0.6 公克）、於91
    年10月3 日查扣安非他命21小包（共淨重572.67公克）、及
    施用安非他命所用之器物等情，該判決理由內復說明乙○○
    其有於上開時、地施用第二級毒品安非他命所憑之證據及理
    由，並認乙○○持有上開第二級毒品之低度行為，均為施用
    之高度行為所吸收，不另論罪，因而就此部分論處乙○○連
    續施用第二級毒品（累犯）罪刑，並對上開扣案之安非他命
    （淨重572.67公克）及空夾鏈袋2 大包、湯匙1 支，分別依
    法諭知沒收銷燬及沒收，亦有上開確定之判決書可按（見本
    院上訴卷第120-122 頁）。
二、按上開關於丁○○施用第一級毒品海洛因確定判決（臺灣高
    雄地方法院以91年度訴字第1856號），固將本件丁○○販賣
    海洛因案件，於91年2 月17日22時許，在其位於高雄縣鳳山
    市○○街99巷12號住處大樓地下室停車場其自用小客車內及
    其住處查獲扣案之上開第一級毒品海洛因及空夾鏈袋等物，
    分別宣告沒收銷燬或沒收，然該確定判決並未認定查獲之海
    洛因全部係供被告施用，且理由欄僅記載海洛因係屬毒品，
    亦未認定該等扣案海洛因全部均係供被告丁○○施用。則該
    確定判決因事實上無法確定扣案之海洛因係預備供丁○○施
    用，而以扣案之海洛因均係查獲之毒品，依毒品危害防制條
    例第18條第1 項沒收銷燬之，非謂本件查獲之海洛因全部係
    供丁○○自己施用。又扣案上開丁○○持有之海洛因固有些
    微數量係供被告丁○○自身施用，然實無法分離確認係何部
    分，上開確定判決乃敘明丁○○持有上開第一級毒品之低度
    行為，均為施用之高度行為所吸收，不另論罪，非可據此認
    為該確定判決已認定上開海洛因全部係供被告丁○○本人施
    用之用。此外，上開確定判決所指被告丁○○施用第一級毒
    品海洛因犯行與本件被告丁○○被訴販賣第一級毒品海洛因
    之犯罪事實，固均有持有上開海洛因之低度行為，然施用毒
    品與販賣毒品之犯罪構成要件迴然不同，非可因兩罪均有同
    一持有毒品之低度行為，即認兩罪間因而有實質上或裁判上
    一罪關係。準此，上開丁○○施用第一級毒品之確定判決關
    於海洛因部分之效力自不及於本件丁○○被訴販賣第一級毒
    品之犯罪事實；至扣押夾鏈袋部分，該判決雖認定係供施用
    海洛因所用之物而為沒收之宣告，但查扣押丁○○部分之空
    夾鏈袋一共725 只，其數量龐大，顯然係供分裝後交付於他
    人之用，而非單純供自己施用海洛因所用（按單純供自己施
    用時，因可依自己需要隨時取用，即無大費周章，再予分裝
    之必要，其縱有分裝，亦無須細分），是上開臺灣高雄地方
    法院判決之認定，尚有未合，無從拘束本院之認定，合先敘
    明。
三、再按上開關於乙○○施用第二級毒品甲基安非他命之確定判
    決（臺灣高雄地方法院92年度訴字第1648號判決），固將本
    件乙○○販賣甲基安非他命案件，於91年10月3 日查獲扣案
    之安非他命21包（淨重572.67公克）及空夾鏈袋2 大包、湯
    匙1 支，分別依法諭知沒收銷燬及沒收，然該確定判決並未
    認定查獲之甲基安非他命全部係供被告施用，且理由欄僅認
    定查獲之甲基安非他命係屬毒品，亦未認定該等扣案甲基安
    非他命全部均係供被告乙○○施用。則該確定判決因事實上
    無法確定扣案之甲基安非他命何部分係預備供乙○○施用毒
    品所用，而以扣案之甲基安非他命均係查獲之毒品，依毒品
    危害防制條例第18條第1 項沒收銷燬之，非謂本件查獲之甲
    基安非他命全部係供乙○○自己施用之用。又扣案上開乙○○持有之甲基安非他命固有些微數量係供被告乙○○自身施
    用，然實際上無法分離確認何部分係供施用，上開確定判決
    乃敘明乙○○持有上開第二級毒品甲基安非他命之低度行為
    ，均為施用之高度行為所吸收，不另論罪，非可據此認為該
    確定判決已認定上開扣案之甲基安非他命係供被告乙○○本
    人施用之用。此外，上開確定判決所指被告乙○○施用第二
    級毒品甲基安非他命犯行與本件被告乙○○被訴販賣第二級
    毒品甲基安非他命之犯罪事實，固均有持有上開甲基安非他
    命之低度行為，然施用第二級毒品與販賣第二級毒品之犯罪
    構成要件迴然不同，非可因兩罪均有同一持有毒品之低度行
    為，即認兩罪間因而有實質上或裁判上一罪關係。準此，上
    開關於乙○○施用第二級毒品之確定判決關於安非他命部分
    之效力自不及於本件乙○○被訴販賣第二級毒品之犯罪事實
    。至扣押空夾鏈袋2 大包部分，該判決雖認定係供施用毒品
    所用之物而為沒收之宣告，但查扣押乙○○部分之空夾鏈袋
    一共2 大包，其數量龐大，顯然係供分裝後交付於他人之用
    ，而非單純供自己施用海洛因所用，按單純供自己施用時，
    因可依自己需要隨時取用，即無大費周章，再予分裝之必要
    ，其縱有分裝，亦無須細分，是上開臺灣高雄地方法院判決
    之認定，尚有未合，亦無從拘束本院之認定，合先敘明。
貳、證據能力方面：
一、按被告以外之人於審判外之言詞或書面陳述，除法律有規定
    者外，不得作為證據，刑事訴訟法第159 條第1 項定有明文
    。查本件關於證人丙○○於警詢中之陳述，以及其於警詢中
    所為之自白書、本案之監聽譯文等，均屬審判外之言詞或書
    面陳述，依上開規定，均無證據能力。
二、再按「被告以外之人於審判外之陳述，雖不符前4 條之規定
    （即傳聞法則例外得為證據之情形），而經當事人於審判程
    序同意作為證據，法院審酌該言詞陳述或書面陳述作成時之
    情況，認為適當者，亦得為證據。」；「當事人、代理人或
    辯護人於法院調查證據時，知有第159 條第1 項不得為證據
    之情形，而未於言詞辯論終結前聲明異議者，視為有前項之
    同意。」，刑事訴訟法第159 條之5 定有明文。查除上開說
    明外，其餘關於人證及書證等審判外之言詞或書面陳述，於
    本院調查證據時，當事人檢察官及被告、辯護人均未於言詞
    辯論終結前聲明異議，本院審酌證人之陳述以及書證作成時
    之情況，並無出於不正方法而為，認為適當，依上開規定，
    均得為證據。
參、實體部分：
一、訊據上訴人即被告丁○○、乙○○對於分別在上開時地為警
    查獲持有上開海洛因及甲基安非他命等事實固供承不諱，惟
    被告丁○○矢口否認有本件販賣第一級毒品海洛因之犯行，
    被告乙○○亦否認有本件販賣第二級毒品甲基安非他命之犯
    行，被告丁○○辯稱：上開查獲之毒品海洛因係買來供自己
    與同居女友林玉琦一起施用的等語；被告乙○○則辯稱：查
    獲之毒品甲基安非他命係伊與他人共同出資購買，是自己要
    施用的，因1 次大量購買較便宜等語。
二、惟查：
  (一)上開扣案之粉末1 大包及15小包經送檢驗結果，均含海洛因
    成分（1 大包之淨重166.92公克，包裝重8.04公克，純度48
    .95% ， 純質淨重81.71 公克；15小包合計淨重18.31 公克
    ，包裝重4.06公克，純度38.89%，純質淨重7.12公克），而
    上開晶體21包均送驗結果，均係甲基安非他命（總毛重597.
    33公克，總淨重572.67公克，驗後總淨重572.31公克），有
    法務部調查局調科壹字第240002098 號、第000000000 號鑑
    定通知書及內政部警政署刑事警察局刑鑑字第0910292997號
    鑑驗通知書各1 紙在卷可查（見91年度偵字第1273號卷（下
    稱1273號卷）第30頁、第31頁，91年度偵字第22190 號卷（
    下稱22190 號卷）第29頁），均堪認定。
  (二)關於施用第一級毒品海洛因、以及第二級毒品甲基安非他命
    之藥學常識，依據Clarke's Isolation and Identific
    ation of Drugs第2 版之記載，海洛因一般劑量為每4 小時
    施用5 至10毫克（純品），其最低致死劑量為200 毫克，若
    單次施用超過該劑量，即有致命之可能；甲基安非他命每日
    正常使用劑量從2.5 至25毫克之間，其最低致死劑量為1 公
    克，惟久用成癮者會產生耐藥性，其程度依個人體質、使用
    頻率與接觸時間之長短等因素而異，可使其致死劑量增至數
    倍或十倍以上，此有行政院衛生署管制藥品管理局以93年10
    月1 日管檢字第09360009353 號函1 份在卷足稽（見原審卷
    二第92頁）。依該函所示，本件扣得被告丁○○持有之上開
    海洛因毒品純質淨重合計為88.99 公克，如以1 人1 天施用
    4 次，1 次施用一般劑量10毫克（此為毒品成癮性尚深者）
    計算，已足供1 人施用長達2042日之久；而扣得之被告乙○○所持有之甲基安非他命淨重達572.67公克，若以1 人1 天
    施用25毫克之一般劑量計算，可供使用2 萬2 千906 日。彼
    等分別持有之海洛因及甲基安非他命數量，顯已逾個人施用
    所須之數量。況被告丁○○於上開時地為警查獲時所採尿液
    經檢驗結果並無嗎啡之陽性反應，有高雄市立凱旋醫院高市
    凱醫檢字第00374 號煙毒尿液檢驗成績書1 紙在卷可查（見
    91年度偵字第9917號卷第47頁，下稱9917號卷），足見其於
    採尿時間回溯24小時內並無施用海洛因，其毒癮非深，並非
    每日施用毒品海洛因。依上開扣案海洛因數量觀之，猶無可
    能係供被告丁○○個人施用，自甚明確。
  (三)況本件被告丁○○亦於警訊、偵查中自承上開扣案之海洛因
    係以40萬元購得（因現金不夠僅先付21萬元）等語（見警卷
    6 第4 頁、1273號卷第25頁反面），並供稱其開計程車1 個
    月賺15萬元，查獲時是剛開始開計程車，買海洛因之錢係向
    伊弟弟拿20萬元等語（見1273號卷第25頁反面），被告乙○○亦於警訊第1 次訊問中自承伊每次均以22萬元購買甲基安
    非他命等語（見警卷10第3 頁、22190 號卷第9 頁），參之
    海洛因及甲基安非他命均係管制之違禁物品，施用海洛因及
    甲基安非他命亦屬犯罪行為，若非貪圖賺取厚利，豈會投下
    數十萬元之大筆金錢，購買數量龐大之毒品持有，且因檢警
    查緝甚嚴，而須承擔若遭警查獲將鉅資血本無歸之風險，本
    件被告2 人分別以數十萬元之代價，購買數量龐大之海洛因
    、甲基安非他命，若謂僅係留供本身長期施用，顯與吾人日
    常生活經驗法則有所違背；且被告丁○○既無足夠現金購買
    本件海洛因，而向其弟拿取20萬元支付購毒之部分價金，猶
    無可能僅為供己施用，1 次購入價格40萬元之海洛因，況被
    告丁○○若非販入該40萬元海洛因後，短期內即可轉售得利
    ，清償上揭積欠之購毒價金，而係販入海洛因供己施用，其
    上手出售該海洛因價金為40萬元，豈有可能願意讓丁○○欠
    帳達19萬元，幾近全部價款2 分之1 之理？再者，被告丁○○於上開時地為警查獲時所採尿液經檢驗結果並無嗎啡之陽
    性反應，已如前述，顯見被告丁○○並非對於毒品海洛因依
    賴甚深而須每日施用之人，此益可佐證被告丁○○實無必要
    以借款、欠帳之方式，1 次以40萬元之鉅資購入大量之海洛
    因留供己身施用。依上所述可認被告2 人分別持有上開扣案
    之海洛因及甲基安非他命，應非供己身施用而係意圖出售營
    利而販入。被告2 人辯稱上開扣案之海洛因及甲基安非他命
    均係供其2 人施用之用，並販賣營利之意圖云云，顯為卸責
    之詞，所辯均無足採。此外，並有在丁○○上開住處查獲之
    電子秤1 台、空夾鏈袋550 只，及在乙○○住處查獲之電子
    磅秤1 台、空夾鏈袋2 大包等秤重分裝或預備分裝販賣之工
    具扣案可為佐證，被告2 人犯行益徵明確。蓋電子秤乃販毒
    者分裝秤重所必須之工具，而一般毒品施用者亦無須持有如
    此大量之夾鏈袋。從而，上開電子秤均係販賣毒品之分裝工
    具，夾鏈袋則均係預備分裝販賣毒品所用之工具，應可認定
    。被告2 人分別否認上開物品係供販賣毒品所用之物云云，
    並不可採。此外，證人即被告丁○○之同居女友林玉琦於本
    院上訴審雖證稱：被告丁○○被查獲之毒品海洛因是伊與丁○○一起要施用的等語（見本院上訴卷第89頁），且其於91
    年2 月18日經警採集之尿液，經檢出嗎啡陽性反應，亦有高
    雄市立凱旋醫院高市凱醫檢字第00374 號煙毒尿液檢驗成績
    書1 紙可憑（見9917號卷第47頁），堪認林玉琦有施用海洛
    因之事實，然仍不得以此逕認本件被告販入之海洛因即係供
    林玉琦施用，且依上揭一般施用量計算，縱被告與林玉琦2
    人共同施用，亦無須一次購入如此大量之海洛因。從而，尚
    難以林玉琦上開證詞，即為被告丁○○有利之認定。
  (四)按毒品之販賣、轉讓係屬重大危害社會治安犯罪行為，檢警
    雷厲查緝，販賣毒品者須負遭查獲後被判處重刑之風險，是
    苟非意在賺取不法高額利潤，殊無購入大量海洛因、甲基安
    非他命再無償或以原價讓與他人之可能，被告2 人販入上開
    毒品，有營利之意思自明。
  (五)就被告乙○○意圖販賣，販入甲基安非他命之次數，雖乙○○於警詢中先供述：「向綽號『魯蛋』之男子購買安非他命
    毒品3 次……每次購買半公斤，價錢22萬元」，嗣供述：「
    是我向他（指綽號魯蛋）購買的沒錯，共購買過2 次，每次
    購買半公斤，價錢22萬元」，於檢察官偵查中供稱：「（向
    綽號魯蛋何時、何地購買毒品？）91年9 月30日在前鎮不知
    名的地方以20餘萬元買的」（臺南市警察局第二分局第36 1
    號卷第3 頁、第4 頁，第22190 號偵查卷第9 頁）；其關於
    購買次數雖前後供述不一，但查乙○○於警詢中第1 次供述
    向綽號『魯蛋』之男子購買安非他命毒品3 次後，於其後訊
    問時，警員訊問其「你於前1 、2 次筆錄是否實在？」，被
    告乙○○供稱：「實在」，並坦承向綽號『魯蛋』之男子購
    入安非他命，足見被告乙○○並不否認其於警詢中第1 次供
    述之內容；嗣乙○○於檢察官偵查中，經檢察官訊問其「為
    何持有這麼多毒品？」，以及「向綽號『魯蛋』何時、地買
    毒品？」時，雖回答稱：「91年9 月30日在前鎮不知名的地
    方以20餘萬元買的」，但此係因檢察官訊問其為何會扣押如
    此多之毒品，以及訊問該扣押之毒品係在何時、何地購買，
    而非訊其「一共購買幾次？」，尚難以其於檢察官偵查中供
    稱：「（向綽號魯蛋何時、何地購買毒品？）91年9 月30
    日在前鎮不知名的地方以20餘萬元買的」云云，遽認被告僅
    購買1 次。更何況被告於本院審理中復自承：「（與丙○○
    ）一起合買3 次樣子（連同後面22萬元這次）」，按被告所
    稱與丙○○一起合買1 節，並無足採，詳如後述，但其所供
    一共向前手購入共3 次1 節，核與其於警詢中第1 次供述情
    節相符，足認被告乙○○意圖販賣，販入甲基安非他命之次
    數為3 次，併予敘明。
  (六)被告乙○○雖又辯稱其向綽號「魯蛋」之男子購買安非他命
    毒品3 次，每次購買半公斤，價錢22萬元，均是與證人丙○○一起購買云云，然查被告於檢察官偵查中供稱：「扣案毒
    品是我、丙○○及綽號蘋果的人合買」（見22190 號偵查卷
    第17頁）竟於本院審理中改稱：「我是與丙○○一起合買毒
    品。」，前後所供已有不符；且其所供：「（他的錢都給你
    嗎？每次都是對分？）給我了，每次都是一人一半。」，「
    （最後一次22萬的一半，他也出了11萬元給你嗎？）有，在
    我台南我的家給我的，我們一起到高雄向甲○○購買。」云
    云，復與證人丙○○於本院審理中所證：「（總共與乙○○
    合買過幾次毒品？）2 、3 次。」，「（金額大約多少？）
    有時先拿1 千元給他，其他事後再給。」等情互不相符，足
    認被告並未與證人丙○○共同購買毒品（按本院亦未認定被
    告曾販賣毒品給證人丙○○）。
  (七)被告乙○○於被查獲後在警詢中雖供出其甲基安非他命係向
    甲○○所購得，並提供甲○○之聯絡電話而查獲甲○○，此
    有其警詢筆錄可證。惟證人甲○○於本院審理中證稱：「（
    是不是有91年10月3 日下午5 時許被台南市警方在前鎮區查
    獲有販賣毒品的嫌疑？）是。」，「（該案是否有經過檢察
    官起訴或判決？）是不起訴。」，「（不起訴的理由為何？
    ）因為我沒有東西賣給乙○○，當時純粹是騙他的錢。」，
    「（你到底有無販賣毒品給乙○○？除了這次以外？）沒有
    。」，「（之前有無賣給他？）都沒有。」（見本院96年8
    月16日審判筆錄），經本院調閱被告甲○○之前科，其雖有
    被警方查獲，但嗣後因被告乙○○於該案檢察官偵查中改稱
    並未向甲○○購買，致甲○○因查無販賣證據，經臺灣高雄
    地方法院檢察署檢察官以92年度偵緝字第1929號、93年度偵
    字第2373號予以不起訴處分確定在案，足認被告乙○○並未
    供出毒品來源，亦未因而破獲其毒品來源。
  (八)綜上所述，本件罪證已很明確，被告2 人所辯，均顯係卸責
    之詞，不足採信，被告等分別有販賣海洛因、甲基安非他命
    之犯行，均堪以認定。
三、按海洛因、甲基安非他命分別為毒品危害防制條例第2 條第
    2 項第1 款及第2 款所明定之第一級及第二級毒品；又按毒
    品危害防制條例第4 條第1 、2 項所謂販賣行為，不以販入
    後復行賣出為必要，只要意圖營利，而有販入或賣出二者其
    一之行為，即足構成，行為人持有第一級或第二級毒品，有
    以主觀上營利售賣意圖而販入第一級或第二級毒品，其雖未
    及賣出，仍應論以販賣第一級或第二級毒品罪既遂罪責，此
    有最高法院90年度台上字第1898號、第2046號判決可供參照
    。是核被告丁○○所為，係犯毒品危害防制條例第4 條第1
    項之販賣第一級毒品罪，被告乙○○所為，則係犯毒品危害
    防制條例第4 條第2 項之販賣第二級毒品罪。公訴意旨雖認
    被告丁○○所為係犯毒品危害防制條例第5 條第1 項之意圖
    販賣而持有第一級毒品罪，被告乙○○所為係犯毒品危害防
    制條例第5 條第2 項之意圖販賣而持有第二級毒品罪，惟查
    本件被告丁○○、乙○○於販入本件毒品之初即有意圖賣出
    以營利之意圖，已認定如前，自已分別犯販賣第一級毒品及
    販賣第二級毒品罪。公訴意旨認被告丁○○係犯毒品危害防
    制條例第5 條第1 項之意圖販賣而持有第一級毒品罪，被告
    乙○○係犯第5 條第2 項之意圖販賣而持有第二級毒品罪，
    固均有誤會，惟起訴之基本社會事實仍屬同一，爰變更起訴
    法條。被告2 人為販賣海洛因及甲基安非他命而分別持有海
    洛因、甲基安非他命之低度行為，應各為販賣海洛因、甲基
    安非他命之高度行為所吸收，不另論罪。又被告丁○○、乙○○上開多次分別販入海洛因、甲基安非他命之犯行，時間
    緊接，犯罪構成要件相同，顯係基於概括之犯意反覆為之，
    為連續犯，均應依修正前刑法第56條之規定以一罪論，並加
    重其刑。按被告行為後，刑法第56條連續犯之規定，業於94
    年1 月7 日修正公布刪除，並於95年7 月1 日施行，則被告
    之犯行，因行為後新法業已刪除連續犯之規定，此刪除雖非
    犯罪構成要件之變更，但顯已影響行為人刑罰之法律效果，
    自屬法律有變更，依刑法第2 條第1 項規定，比較新、舊法
    結果，仍應適用較有利於被告之行為時法律即舊法論以連續
    犯（最高法院95年第8 次刑事庭會議決議參照），附此敘明
    。又被告2 人曾分別受上開有期徒刑之執行，有其等台灣高
    等法院被告前案紀錄表各1 份在卷可查，其等於有期徒刑執
    行完畢後5 年內故意再犯本件有期徒刑以上之罪，均為累犯
    ，均應各依刑法第47條第1 項規定遞加重其刑（按刑法第47
    條雖亦於95年7 月1 日修正公佈施行，然無論適用修正前或
    修正後之規定，對被告2 人均不生有利或不利之結果，自無
    庸依刑法第2 條第1 項為新舊法之比較），惟因刑法第64條
    第1 項及同法第65條第1 項之規定，死刑及無期徒刑均不得
    加重，是就被告丁○○所為之販賣第一級毒品罪，就連續犯
    、累犯部分依法僅就罰金刑部分加重其刑；就被告乙○○所
    為販賣第二級毒品罪，就連續犯、累犯部分依法僅就有期徒
    刑及罰金刑部分加重其刑。按本件關於被告丁○○販賣第一
    級毒品部分，其第2 次所購入之海洛因毒品雖數量不少，但
    其於前後2 次購入毒品後，未及賣出即被警查獲，其所生實
    害較輕，本院考量尚未賣出即被查獲，以及其意圖零星販賣
    （尚未賣出），並非大盤所可比擬，應屬販賣毒品之下游，
    情輕法重，顯可憫恕，本院認如處以最輕之無期徒刑，仍嫌
    過重，爰依刑法第59條之規定，酌予減輕其刑。又刑有加重
    及減輕者，先加後減之，刑法第71條第1 項定有明文。被告
    丁○○依上所述有加重及減輕事由，爰先加後減之。又被告
    丁○○行為後，刑法已於94年2 月2 日修正公布，自95年7
    月1 日施行，而被告丁○○所犯販賣第一級毒品罪，法定本
    刑為死刑或無期徒刑，被告行為時在舊刑法，依舊刑法第64
    條第2 項規定：死刑減輕者，為無期徒刑，或15年以下12年
    以上有期徒刑，新刑法則規定：死刑減輕者，為無期徒刑；
    舊刑法第65條第2 項規定：無期徒刑減輕者，為7 年以上有
    期徒刑，新刑法則規定無期徒刑減輕者，為20年以下15年以
    上有期徒刑。經比較新舊法結果，以舊法較有利被告，依刑
    法第2 條第1 項前段之規定，自應適用較有利於被告之行為
    時法律，即修正前刑法刑法第64條第2 項、第65條第2 項規
    定減輕之。 (最高法院95台上6577判決參照)。
四、公訴意旨另以：被告乙○○與丁○○（丁○○此部分業經原
    審判決無罪確定）共同意圖販賣而持有安非他命1 小包（毛
    重約0.6 公克），於91年2 月17日在被告丁○○位於高雄縣
    鳳山市○○街99巷12號住處地下室停車場為警查獲，認被告
    乙○○此部分亦涉犯意圖販賣而持有甲基安非他命罪等語。
    訊據被告乙○○堅決否認有何與丁○○共同意圖販賣而持有
    上開安非他命之犯行，辯稱：當時係被告丁○○打電話叫伊
    去載其回家，不知他車內有該包甲基安非他命等語，經查：
    本件被告丁○○於上開時地係因駕駛營業小客車，在高雄市
    三民區○○路與義仁街口時為警攔檢逃逸，而棄車後撥打電
    話聯絡被告乙○○，乙○○始駕駛車牌號碼ＶＲ─7863號自
    用小客車搭載被告丁○○返回其在高雄縣鳳山市○○街99巷
    12號住處，而在該處大樓地下室停車場處為警查獲，並在上
    開住處內查扣得被告乙○○持有之安非他命1 小包，此業據
    被告乙○○於警訊供述明確，並核與丁○○在警詢、偵查中
    所供相符，是尚難僅以被告乙○○開車搭載被告丁○○即逕
    認其係意圖販賣而與被告丁○○共同持有上開甲基安非他命
    ，且該次查獲之1 小包甲基安非他命數量其微，亦難認被告
    乙○○係意圖販賣而持有，惟被告乙○○在其前開住處查獲
    為其持有之第二級毒品甲基安非他命1 小包，本係犯持有第
    二級毒品罪，但其持有之低度行為已為施用之高度行為所吸
    收，而被告所犯施用第二級毒品罪部分復已經台灣高雄地方
    法院以92年度訴字第1648號判決確定，有該刑事判決、台灣
    高等法院刑事被告前案紀錄表附卷可稽（見本院前審卷第12
    0 頁），原應為免訴之判決，惟公訴意旨認此部分與上開被
    告乙○○前揭販賣第二級毒品甲基安非他命之犯行有實質上
    一罪關係，被告乙○○被訴此部分爰不另為免訴之諭知。
五、原審就被告丁○○被訴意圖販賣而持有第一級毒品、被告乙○○意圖販賣而持有第二級毒品部分，分別變更起訴法條後
    為論罪科刑判決，固非無見，惟(一)被告行為後，刑法業於94
    年1 月7 日修正公布，並於95年7 月1 日施行，原判決未及
    比較適用新舊法律之適用，尚有未洽；(二)查獲之被告丁○○
    持有之電子秤1 台、空夾鏈袋550 只，被告乙○○持有之電
    子磅秤1 台、空夾鏈袋2 大包，原判決理由中並未引為認定
    被告犯罪之依據，故於沒收理由中並未說明認定上開物品係
    供販賣毒品所用之物之依據，同有未洽；(三)被告乙○○被訴
    於91年2 月17日被查獲持有第二級毒品甲基安非他命1 小包
    部分事實，應諭知不另為免訴之判決，原判決認應不另為無
    罪諭知，亦有未合；(四)被告乙○○於被查獲後，並未供出毒
    品來源，亦未因而破獲，已如前述，原判決認被告乙○○於
    犯罪後已供出毒品來源，且因而破獲，其事實之認定，為有
    未洽。被告2 人上訴意旨均否認犯罪，並以本件公訴事實之
    同一案件，業經前開施用第一級毒品、第二級毒品案件判決
    確定，雖均無可採，惟原判決關於被告丁○○販賣第一級毒
    品、被告乙○○販賣第二級毒品部分既有前揭可議之處，自
    應由本院將原判決關於被告丁○○販賣第一級毒品、被告乙○○販賣第二級毒品部分予以撤銷改判。爰審酌被告2 人為
    牟取不法厚利，分別販入毒品海洛因、甲基安非他命之數量
    均非少量，雖尚未及售出即被查獲，實際損害尚未產生，惟
    對於社會潛在之危害仍屬不輕，及案發後均否認犯行未見悔
    悟之意，犯後態度尚難謂佳等一切情狀，暨原審認定被告乙○○供出毒品來源而破獲並據以減刑，此部份適用法律不當
    ，量處較原審為重之刑等情，分別量處如主文第2 、3 項所
    示之刑。又依其犯罪之性質認有褫奪公權之必要，爰併依刑
    法第37條第2 項之規定，宣告被告丁○○褫奪公權9 年，被
    告乙○○褫奪公權7 年。按本件被告丁○○、乙○○既均有
    褫奪公權之必要，不論依95 年7月1 日修正施行前之刑法第
    37條第2 項，或修正施行後之刑法第37條第2 項之規定，均
    應宣告褫奪公權，對被告而言並無有利或不利之情形，即無
    依刑法第2 條第1 項為新舊法比較之必要，應逕依現行之刑
    法第37條第2 項，分別為褫奪公權之宣告，併此敘明。扣案
    之海洛因1 大包（淨重166. 92 公克，空包裝重8.04公克，
    純度48.95%，純質淨重81.71 公克）海洛因15小包（合計淨
    重18.31 公克，包裝重4. 06 公克，純度38.89%，純質淨重
    7.12公克）、甲基安非他命21包（總毛重597.33公克，總淨
    重572.67公克，驗後總淨重572.31公克）分別為第一、二級
    毒品，其空包裝袋上因殘留有些微毒品而無法與毒品析離（
    扣案之海洛因為第一級毒品，而包裝上開海洛因所用之包裝
    袋1 只，經送法務部調查局鑑驗之結果，雖經與毒品分開秤
    重，惟法務部調查局一般係以傾倒之方式，將包裝袋內之海
    洛因倒出與包裝袋分離而稱重，必要時亦會輔以刮杓刮取袋
    內粉末，然無論依何種方式分離，包裝袋內均有極微量之海
    洛因殘留，業經法務部調查局以93年3 月19日調科壹字第
    09300113060 號函釋在案，足認上開空包裝袋內仍含極微量
    之海洛因殘留而無法析離），亦應整體視同第1 、2 級毒品
    ，均應併依毒品危害防制條例第18條第1 項前段，宣告沒收
    銷燬之；至送驗耗損之毒品因已不存在，即毋庸宣告沒收銷
    燬之。扣案之丁○○所有之電子秤1 台，扣案之乙○○所有
    電子磅秤1 台，均為販賣毒品所用之財物，均應依毒品危害
    防制條例第19條第1 項之規定為沒收之諭知。又扣案上開空
    夾鏈袋725 只既係分別於被告丁○○住處及其所在之上開自
    用小客車與上開海洛因一併查獲扣案，自係丁○○所有預備
    供分裝售賣之用；扣案上開空夾鏈袋兩大包，係在乙○○住
    處與上開扣案甲基安非他命其中20包及電子秤一同查獲，自
    係乙○○預備供分裝售賣甲基安非他命之用，均依刑法第38
    條第1 項第2 款為沒收之宣告。此外，扣案湯匙1 支，業經
    前開臺灣高雄地方法院92 年 度訴字第1648號乙○○施用第
    二級毒品案件確定判決認定為被告乙○○施用毒品所用之物
    ，且並無證據證明與本件被告乙○○販賣甲基安非他命犯行
    有何關連，自無庸為沒收之宣告。末按中華民國九十六年罪
    犯減刑條例雖經總統於96年7 月4 日公布，自96年7 月16
    日施行，被告2 人犯罪時間在中華民國96年4 月24日以前，
    但被告2 人所處之刑均已逾有期徒刑1 年6 月，且均為該條
    例第3 條第1 項第7 款所規定不予減刑之罪，均不予以減刑
    ，附此敘明。
六、被告丁○○被訴意圖販賣而持有第二級毒品，及被告乙○○
    被訴意圖販賣而持有第一級毒品部分均經原審判決無罪，檢
    察官未上訴而確定，附此敘明。
據上論結，應依刑事訴訟法第369 條第1 項前段、第370 條但書
、第364 條、第300 條、第299 條第1 項前段，毒品危害防制條
例第4 條第1 項、第2 項、第18條第1 項前段、第19條第1 項、
刑法第2 條第1 項前段、第11條、第59條、第47條第1 項、第37
條第2 項、第38條第1 項第2 款、95年7 月1 日修正施行前刑法
第56條，判決如主文。
本案經檢察官張金塗到庭執行職務。
中　　華　　民　　國　　96　　年　　8 　　月　　23　　日
                  刑事第五庭    審判長法  官  曾永宗
                                      法  官  王伯文
                                      法  官  任森銓
以上正本證明與原本無異。
如不服本判決應於收受本判決後10日內向本院提出上訴書狀，其
未敘述上訴理由者，並得於提起上訴後10日內向本院補提理由書
狀（應附繕本）「切勿逕送上級法院」。
中　　華　　民　　國　　96　　年　　8 　　月　　23　　日
　　　　　　　　　　　　　　　　　　　書記官  廖素珍
附錄本件判決論罪科刑法條：
毒品危害防制條例第4條
製造、運輸、販賣第一級毒品者，處死刑或無期徒刑；處無期徒
刑者，得併科新臺幣 1 千萬元以下罰金。
製造、運輸、販賣第二級毒品者，處無期徒刑或 7 年以上有期徒
刑，得併科新臺幣 7 百萬元以下罰金。
製造、運輸、販賣第三級毒品者，處 5 年以上有期徒刑，得併科
新臺幣 5 百萬元以下罰金。
製造、運輸、販賣第四級毒品者，處 3 年以上 10 年以下有期徒
刑，得併科新臺幣 3 百萬元以下罰金。
製造、運輸、販賣專供製造或施用毒品之器具者，處 1 年以上 7
年以下有期徒刑，得併科新臺幣 1 百萬元以下罰金。
前五項之未遂犯罰之。
